【裁判字號】    98,簡上,419
【裁判日期】    990409
【裁判案由】    詐欺等
【裁判全文】
臺灣臺北地方法院刑事判決             98年度簡上字第419號
上  訴  人  臺灣臺北地方法院檢察署檢察官
被      告  丙○○
上列上訴人因被告詐欺等案件，不服本院九十八年度簡字第一九
五八號，中華民國九十八年九月十四日所為第一審簡易判決（起
訴案號：臺灣臺北地方法院檢察署九十七年度偵字第一三六六七
號）提起上訴，本院管轄第二審之合議庭認為應適用通常程序審
判，並自為第一審判決如下：
    主  文
原判決撤銷。
本件免訴。
    理  由
一、公訴意旨略以：被告丙○○與丁○○為國小同學，於民國九
    十四年六月一日凌晨某時許，共同至址設臺北縣新店市○○
    街某網咖店上網，被告竟意圖為自己不法之所有，於同日凌
    晨三時許，趁丁○○趴睡桌上之際，竊取丁○○外套中之車
    牌號碼ＮＳ三－三三七號重型機車鑰匙，復以上揭鑰匙開啟
    該重型機車置物箱，竊取丁○○在中國信託商業銀行股份有
    限公司（下稱中國信託銀行）新店分行所開立帳號0000
    00000000000號存摺、印章。得手後，被告可預
    見一般人使用他人金融帳戶常與財產犯罪密切相關，且取得
    他人存摺之目的在於取得贓款及掩飾犯行不易遭人追查，對
    於提供帳戶雖無引發他人萌生犯罪之確信，但仍以縱若有人
    持以犯罪亦無違反其本意之幫助犯意，依報紙分類廣告所刊
    登收購存摺電話，與真實姓名年籍姓名不詳之人連絡後，於
    同年月六日前，在不詳時間、地點，以新臺幣（下同)一、
    二千元為代價，將所竊得之上開帳號存摺、印章售與真實姓
    名年籍姓名不詳之人；迨該詐欺集團成員於取得上揭存摺、
    印章及密碼後，即意圖為自己不法之所有，以富達貸款代辦
    公司名義刊登貸款廣告，嗣甲○○於九十四年六月五日與該
    詐欺集團成員聯絡貸款事宜，該詐欺集團成員即以應繳納保
    全費用及稅金等名義，致甲○○陷於錯誤，依詐欺集團成員
    之指示，匯款九筆合計三十七萬二千八百五十元至上開帳戶
    ，惟遲未取得貸款，始知受騙，因認被告涉犯刑法第三百二
    十條第一項之竊盜罪嫌及第三百三十九條第一項、第三十條
    第一項之幫助詐欺取財罪嫌云云。
二、按案件曾經判決確定者，應諭知免訴之判決，刑事訴訟法第
    三百零二條第一款定有明文。次按訴訟法上所謂一事不再理
    之原則，關於實質上一罪或裁判上一罪，均有其適用，牽連
    犯係裁判上一罪，如其方法或結果之犯罪行為，業經判決確
    定，其效力當然及於全部，倘檢察官復就牽連犯中之方法或
    結果行為，重行起訴，即應諭知免訴之判決，不得再予論科
    ，復經最高法院著有六十年臺非字第七七號判例可參。再檢
    察官依刑事訴訟法簡易訴訟程序聲請簡易判決處刑之案件，
    如法院於審理後，認應為無罪、免訴、不受理或管轄錯誤判
    決之諭知者，應適用通常訴訟程序審判之，此觀刑事訴訟法
    第四百五十一條之一第四項、第四百五十二條之規定自明。
    又對於簡易判決之上訴，準用刑事訴訟法第三編第一章及第
    二章之規定，管轄第二審之地方法院合議庭受理簡易判決上
    訴案件，應依通常程序審理，其認案件有應依通常訴訟程序
    審判誤依簡易判決處刑之情形者，原審所行訴訟程序因有重
    大瑕疵，自應撤銷原判決，逕依通常訴訟程序為第一審判決
    （法院辦理刑事訴訟簡易程序案件應行注意事項第十四條意
    旨參照）。
三、經查：
(一)被告前被訴於九十四年三月間經人介紹後，基於幫助常業詐
    欺之概括犯意，參與乙○○、許惟淇二人收購他人銀行帳戶
    或行動電話門號以轉售詐騙集團使用之行為，由乙○○、許
    惟淇或被告出面與出賣帳戶或門號者接觸洽談，而以每支行
    動電話門號一千五百元至二千元、郵局帳戶六千元至一萬元
    及銀行帳戶五千元至六千元不等之價錢，向出賣者收購自身
    申請之金融機構帳戶，並由被告出面向張雅倫收購行動電話
    0000000000號門號後，再由許惟淇或被告出面以
    每支行動電話門號三千元、郵局帳戶一萬元至一萬二千元、
    銀行帳戶八千元之價錢，將收購之帳戶、門號轉售予陳國豊
    ，而乙○○、許惟淇再將所得價金，以一本帳戶、一個門號
    各五百元之價錢，計算給予被告充為報酬；其間，被告並於
    九十四年九月七日後某日，自行將其於同月七日向亞太行動
    寬頻電信公司申請之門號0000000000號之門號卡
    及行動電話手機，以約二、三千元之價錢出售予陳國豊。而
    陳國豊將上開收購之金融機構帳戶之提款卡（或金融卡）測
    試功能無誤後，隨即撥打電話號碼00000000000
    00號，將其所收購金融機構帳戶之戶名、帳號及密碼等資
    料回報予人在大陸地區之「豆漿」，陳國豊並將所收購之行
    動電話門號卡提供予「豆漿」。嗣「豆漿」及其所屬詐欺集
    團成員取得陳國豊所交付之金融機構帳戶、行動電話門號後
    ，於九十四年八月間起至九十四年十二月十九日止，多次施
    用詐術詐騙多位被害人，致各該被害人誤信為真而陷於錯誤
    ，將款項匯入人頭帳戶內，嗣於九十四年十二月二十日為警
    查獲之連續幫助常業詐欺犯行，業經臺灣板橋地方法院於九
    十五年十月十七日以九十五年度訴字第四二○號判決判處有
    期徒刑一年十月，嗣經臺灣高等法院以九十五年度上訴字第
    四七四三號判決撤銷改判為有期徒刑一年六月確定，再經臺
    灣高等法院以九十六年度聲減字第三四三六號裁定減為有期
    徒刑九月確定等情，有臺灣板橋地方法院九十五年度訴字第
    四二○號刑事判決、臺灣高等法院九十五年度上訴字第四七
    四三號刑事判決及臺灣高等法院被告前案紀錄表等在卷可稽
    。
(二)被告行為後，刑法第五十六條連續犯及第五十五條後段牽連
    犯之規定均於九十四年一月七日修正刪除，同年二月二日經
    總統令公布，並自九十五年七月一日起施行，此刪除雖非犯
    罪構成要件之變更，但連續數行為而犯同一罪名，依修正前
    刑法第五十六條規定，應以一罪論，但得加重其刑，依修正
    後規定即不得論以連續犯，須將被告之各次犯行以數罪併合
    處罰，而原屬裁判上一罪之牽連犯之數個犯罪行為，於舊法
    得從一重處斷，依新法即應分論併罰，是此二規定之刪除均
    顯已影響行為人刑罰之法律效果，自均屬法律有變更而應為
    新舊法比較，是依刑法第二條第一項比較新舊法結果，認被
    告所為應適用其行為時之修正前刑法第五十六條連續犯之規
    定及修正前刑法第五十五條牽連犯之規定對被告較為有利（
    最高法院九十五年第八次刑事庭會議決議參照）。另連續幫
    助與幫助連續為不同之犯罪態樣，如基於概括犯意，多次幫
    助他人犯罪，為連續幫助，該幫助者有多次犯罪行為；如以
    一幫助行為，幫助他人連續犯罪，則為幫助連續，就幫助犯
    而言，僅有一次犯罪行為，亦有最高法院八十六年度臺上字
    第五六八○號、八十七年度臺上字第三八六五號裁判要旨可
    參。
(三)本件被告係於九十四年六月間取得丁○○前開中國信託銀行
    帳戶之存摺、印章，被害人甲○○遭詐騙之時間為同年六月
    五日，將款項匯入或存入前開丁○○帳戶之時間為自九十四
    年六月六日至同年七月十四日間，而被告前於九十四年三月
    間即基於幫助常業詐欺之概括犯意，參與乙○○、許惟淇二
    人蒐購他人銀行帳戶之犯行，並於九十四年十二月始為警查
    獲，是本件被告被訴涉嫌幫助詐欺之犯罪時間與前開判決確
    定案件之犯罪時間顯屬緊接，參諸被告於本院審理中所供稱
    其於取得前開丁○○之帳戶資料後將之交予乙○○等語（見
    本院九十八年十二月十五日、九十九年一月十九日、九十九
    年二月二十三日、九十九年三月十六日審判筆錄），矧被告
    自九十四年三月間既已從事蒐購帳戶之行為，於取得前開丁○○之帳戶後，衡情應無捨近求遠交付其他詐騙集團之必要
    ，是被告所稱此節應可採信。此二案件均屬取得他人帳戶後
    將帳戶轉交詐騙集團使用，犯罪手段相同，且觸犯構成要件
    相同之罪名，被告顯係基於概括犯意連續反覆為此等幫助行
    為，是本件起訴書所載被告涉犯幫助詐欺之犯行，與前開判
    決確定之連續幫助常業詐欺案件，顯有修正前刑法第五十六
    條連續犯之裁判上一罪關係而為同一案件，為前開確定判決
    之既判力效力所及，另因本件被告被訴幫助詐欺部分與竊盜
    部分有方法結果之牽連關係，而牽連犯之一部經判決確定，
    其效力即及於全部，是竊盜部分亦為前開案件之既判力效力
    所及。本件原審判決認定被告涉犯幫助詐欺取財犯行而判處
    被告罪刑，未依法為被告免訴判決之諭知，顯有未洽而有可
    議之處，該判決顯屬難以維持。公訴人以被告係先竊取他人
    之銀行存摺、印章後，復將之出售予詐騙集團成員使用，犯
    罪情節顯較一般單純出租、出售或交付金融機構帳戶供他人
    使用之情形為重，且本案被害人甲○○遭騙匯款之金額達三
    十七萬二千八百五十元，迄今仍未賠償被害人任何損失，原
    審量刑顯屬過輕，又原審判決據上論斷欄贅引、漏引法條之
    疏漏為由提起上訴，雖無理由，惟原審判決既有前開可議之
    處，自應由本院將原判決撤銷改判，逕依通常程序審理自為
    第一審免訴判決之諭知。
據上論斷，應依刑事訴訟法第四百五十二條、第四百五十五條之
一第一項、第三項、第三百六十九條第一項前段、第三百六十四
條、第三百零二條第一款，判決如主文。
本案經檢察官鄭深元到庭執行職務。
中    華    民    國    99    年    4     月    9     日
                  刑事第十一庭  審判長法  官  劉方慈
                                      法  官  顧正德
                                      法  官  黃紹紘
以上正本證明與原本無異。
如不服本判決應於收受送達後十日內向本院提出上訴書狀，並應
敘述具體理由；其未敘述上訴理由者，應於上訴期間屆滿後二十
日內向本院補提理由書（均須按他造當事人之人數附繕本）「切
勿逕送上級法院」。告訴人或被害人如對於本判決不服者，應具
備理由請求檢察官上訴，其上訴期間之計算係以檢察官收受判決
正本之日期為準。
                                      書記官  陳靜君
中    華    民    國    99    年    4     月    19    日

司法院資訊處製作；財團法人民間司法改革基金會備份。
